臺灣士林地方法院交通事件裁定　　　　 96年度交聲字第160號
原處分機關　臺北市交通事件裁決所
異　議　人
即受處分人　甲○○
　　　　　　　　　　　號3樓
上列受處分人因違反道路交通管理處罰條例案件，對於臺北市交
通事件裁決所96年2 月8 日所為處分（原處分案號：北市裁二字
第裁22-Z00000000號），聲明異議，本院裁定如下：
    主  文
異議駁回。
    理  由
一、按汽車行駛於高速公路、快速公路或設站管制之道路，不遵
    使用限制、禁止、行車管制及管理事項之管制規則而有行車
    速度超過規定之最高速限或低於規定之最低速限之行為者，
    處汽車駕駛人新臺幣3 千元以上6 千元以下罰鍰，並記違規
    點數1 點；道路交通管理處罰條例第33條第1 項第1 款及第
    63條第1 項第1 款分別定有明文。又汽車駕駛人，駕駛汽車
    有違反本條例之行為，經交通勤務警察或依法令執行交通稽
    查任務人員制止時，不聽制止或拒絕停車接受稽查而逃逸者
    ，除按各該條規定處罰外，處新臺幣3 千元以上6 千元以下
    罰鍰，並記違規點數1 點；道路交通管理處罰條例第60條第
    1 項及第63條第1 項第1 款亦分別定有明文。
二、原處分意旨略以：本件受處分人即異議人甲○○於民國95年
    12月31日下午4 時30分許，駕駛車牌9918-GZ 號自用小客車
    ，行經國道3 號高速公路339.1 公里北上處，經值勤之交通
    警察以雷射槍測得時速為132 公里，超過最高速限時速110
    公里有22公里，爰認定超速20公里未滿40公里，而依道路交
    通管理處罰條例第33條第1 項第1 款規定，處罰鍰新臺幣（
    下同）3,500 元並依同條例第63條第1 項第1 款規定記違規
    點數1 點，且受處分人駕駛汽車有違反該條例之行為，經交
    通勤務警察制止時，不聽制止或拒絕停車接受稽查而逃逸，
    爰依道路交通管理處罰條例第60條第1 項規定，處罰鍰3,00
    0 元並依同條例第63條第1 項第1 款規定記違規點數1 點之
    事實，有原處分機關之移送書、原處分機關裁決處分之裁決
    書、內政部警政署國道公路警察局舉發違反道路交通管理事
    件通知單在卷可憑，至為明確。
三、聲明異議意旨略以：95年12月31日下午4 點30分，受處分人
    甲○○從臺南永康交流道上國道1 號高速公路，在台南系統
    接國道3 號高速公路，很專心在開車，準備要從玉井交流道
    下匝道接84快速公路，受處分人駕駛技術不是很好，沒有注
    意有沒有超速，在很遠的地方雖有看到右邊有1 輛警車，但
    受處分人是開在從內側起算的第2 車道，前後均有車輛，前
    方車輛相距有1 輛半車輛的距離，右邊一直有1 輛大卡車平
    行，大卡車速度時快時慢，所以受處分人一直在看旁邊有沒
    有車，並沒有看到有警察搖旗子，若有，一定會停下，罰超
    速3 千元就好，而警察罰不服取締，因關著車戶，根本聽不
    到外面聲音，不但沒有看到警察，也沒有聽見笛聲，因認原
    處分不當等語。
四、經查：
  (一)證人即本件舉發之國道公路警察局第八警察隊善化分隊警員
    乙○○於本院調查中結證稱：「當天我測到北上車道中線有
    一台車子超速，雷射槍數據已經鎖定時速132 公里，測到這
    台車之後，我請同事蔡忠錦開警示燈，我人站在路肩等對方
    車子開過來，對方過來途中，外線車道沒有車子，該路段是
    三車道，對方是在中間車道，對方前面有一台車，兩車之間
    相距不到100 公尺，我在安全無慮考量之下，我舉紅旗要將
    對方車子攔下，要攔的時候，對方看到我，就切到最內線車
    道疾駛而過，對方跑掉，前方有車，我無法追上，所以我就
    記下對方車號，逕行告發。」、「（你在舉紅旗要攔下對方
    車子時，是在對方車子前面搖或是對方前面那台車子前面搖
    ？）我是在前方車輛過了後，我在對方車子前方搖紅旗，對
    方確實有看到我，馬上切入內線車道。」、「（你所謂的對
    方車子是否就是車號9918-GZ 自小客車？）是。」、「假設
    我舉紅旗，對方就會停下來，而一般駕駛人都會看前方，會
    注意到左右邊之情形，車子有亮警示燈、響警示器，且有舉
    紅旗，所以我認為駕駛人可以看到我。」、「339.1 公里北
    上處之前有一警示牌告知前有照相測速，告示牌的位置距離
    我測速位置有300 公尺以上。」等語，受處分人亦不否認駕
    駛上開自用小客車於上開時、地，確實有見一警車停於右前
    方等情，應甚明確。
  (二)按行車速度超過規定之最高速限，採用非固定式科學儀器取
    得證據資料證明者，於高速公路須至少於300 公尺前明顯標
    示之，此道路交通管理處罰條例第7 條之2 第3 項定有明文
    ，而依證人乙○○所述，上開測速地點前300 公尺以上確實
    設有「前有測速照相」之告示牌，應認符合上開規定。又警
    方採取攔停舉發之方式，並無法令限制及禁止，只要在安全
    無虞之前題下，應無不合。再警方係以雷射測速槍內觀測視
    窗紅外線點瞄準被測之單一車輛，經鎖定後，槍內螢幕即顯
    示其速度與施測者之距離，不受他車影響，配合目視查看車
    道中車輛動態，經確認該車超速無誤後始可攔查駕駛人當場
    檢視雷射槍行速顯示器所標示之數據佐證，故無附屬照相功
    能，無法提供照片等情，亦有內政部警政署國道公路警察局
    第八警察隊96年2 月5 日公警八交字第0960870147號函1 份
    及臺灣光學有限公司出具有效期限至96年12月31日該警察隊
    所使用雷射測速槍可正常操作使用之檢驗報告影本2 紙附卷
    可憑，當不致有誤測之情形，且受處分人對於其當時駕車之
    時速亦未注意，則其於上開時、地，駕駛車牌9918-GZ 號自
    用小客車，經交通警員乙○○以雷射槍測得之時速為132 公
    里，超過最高速限時速110 公里有22公里之事實堪以認定。
  (三)又依上開證人所述，其係在受處分人所駕駛車輛之前方搖旗
    攔停，相距不過約數公尺，且係日間、晴天，亦無何障礙阻
    擋其視線，以一般執勤員警之專業訓練而言，對於該等職務
    上事項之觀察程度自遠較一般人更為專注，其誤判之可能性
    極低，應無誤認之可能。再證人乙○○為國道公路警察局第
    八警察隊善化分隊警員，僅係於依法執行巡邏測速取締勤務
    時，適時發現受處分人行車超速之違規事實，立即上前舉旗
    攔檢舉發違規，其與受處分人素不相識，復無怨隙，應無甘
    冒觸犯偽證之罪責，故意構詞誣陷異議人之必要，茍無其他
    積極證據可佐，已難認其有何濫行舉發違規之情形，故其所
    為之前揭證言，堪予採信。另依道路交通管理處罰條例科處
    行政罰事件，依據公法爭議之舉證責任分配法則，固應先由
    行政機關就其業已履踐相關正當法律程序，以及人民應受處
    罰之客觀違反法令行為，負證明之責，受處分人就行政機關
    已為相當證明之前開事項，若主張欠缺主觀歸責條件或為其
    他抗辯，亦須就其所辯提出反證。惟行政機關對於前開應為
    舉證事項，並非不得以執行查察取締勤務人員，依據調查人
    證之程序，使就親歷事實提供不可替代之證明方法。受處分
    人就該證人所述見聞經過之真實性倘有質疑，除依法定交互
    詢問程序加以檢驗外，亦不得僅因證人之個人身分、地位或
    與當事人之關係而謂其不得作證，或憑己意指為必須代以其
    他特定之證據方法，此在證人業已具結願依偽證罰則擔保證
    言可信之場合，尤屬當然。從而，本件受處分人既未就執勤
    員警之舉發有誤提出相關證據以供調查，本院復查無何證據
    足資證明證人乙○○有捏造事實違法取締之情事，則執勤警
    員本其維護交通秩序、公眾安全職責所為之舉發，自應受到
    合法、正確之推定，是其證述堪以採信。而警員乙○○既在
    中間車道行駛由受處分人所駕駛之上開車輛前之路肩舉紅旗
    示意停車，該最外側車道又無車輛，且警車鳴警示器及警示
    燈，足認受處分人對此狀況應知甚詳，並瞭解警員示意其於
    路邊停車受檢甚明，詎其竟變換車道由最內側車道疾駛離去
    ，顯有經交通勤務警察制止時，不聽制止且拒絕停車接受稽
    查而逃逸之事實甚明，是受處分人上開異議意旨，應屬卸責
    之詞，尚無足採。
五、綜上所述，受處分人駕駛上開汽車確於上揭時、地，經交通
    警察以雷射槍測得時速132 公里，超過最高速限時速110 公
    里有22公里，原處分機關認定超速20公里未滿40公里，而依
    道路交通管理處罰條例第33條第1 項第1 款及違反道路交通
    管理事件統一裁罰基準表規定，處罰鍰3,500 元，並依同條
    例第63條第1 項第1 款規定記違規點數1 點，核無違誤；又
    受處分人駕駛上開汽車有違反上開條例之行為，經交通勤務
    警察制止時，不聽制止且拒絕停車接受稽查而逃逸者，原處
    分機關依道路交通管理處罰條例第60條第1 項及違反道路交
    通管理事件統一裁罰基準表規定，處罰鍰3,000 元，並依同
    條例第63條第1 項第1 款規定記違規點數1 點，亦無違誤。
    本件受處分人之異議為無理由，自應將其異議駁回。
六、據上論斷，應依道路交通管理處罰條例第87條第2 項、道路
    交通案件處理辦法第19條，裁定如主文。
中　　華　　民　　國　　96　　年　　4 　　月　　12　　日
                  交通法庭法　官  雷雯華
以上正本證明與原本無異。
如不服本裁定應於送達後5 日內向本院提出抗告狀。
                          書記官  陳如玲
中　　華　　民　　國　　96　　年　　4 　　月　　12　　日
